【裁判字號】    89,自更（一）,3
【裁判日期】    891229
【裁判案由】    偽造有價證券
【裁判全文】
臺灣新竹地方法院刑事判決                      八十九年度自更（一）字第三號
    自  訴  人  乙○○
    擔當訴訟人  台灣新竹地方法院檢察署檢察官
    被      告  甲○○
右列被告因偽造有價證券案件，經自訴人提起自訴，經本院於八十八年十二月二十九
日以八十八年度自字第三九號判決自訴不受理，自訴人不服提起上訴，嗣由臺灣高等
法院（八十九年度上訴字第五七五號）撤銷發回更審，及檢察官就同一事實移送併案
審理（八十九年度偵字第四七○號），本院判決如左：
    主  文
甲○○無罪。
    理  由
一、自訴意旨略以：被告甲○○明知高碩服飾企業有限公司（下稱高碩公司）之負責
    人原為畢建萍（即被告之前妻），並於民國八十六年五月十九日申請更改為張嵩
    旗（即被告之父），且畢建萍業於八十五年七月二十九向戶政機關申請改名為畢
    雅晴，詎竟於公司責責人更改後，不將畢建萍先前交付保管之公司章及空白支票
    交還公司，予以侵占入己，仍於八十六年六月十四日簽發以畢建萍為高碩公司代
    表人之名義，付款人為彰化商業銀行新竹分行，帳號三六七七九－四，發票日八
    十六年七月二十日，支票號碼分別為ＮＡ五五二八○七、ＮＡ五五二八二二，金
    額分別為新台幣（下同）十七萬五千八百九十元、二十二萬四千一百十元之公司
    支票二張交付張瀚仁，以作為支付張瀚仁承做被告甲○○位於新竹市○○路八十
    八號安緹亞公司新竹服飾店裝潢工程款，旋由張瀚仁持向其父即自訴人乙○○調
    借現金，惟支票屆期因拒絕往來戶而不獲兌現，因認被告甲○○犯侵占、偽造有
    價証券罪云云。
二、按犯罪事實應依證據認定之，無證據不得推定其犯罪事實，刑事訴訟法第一百五
    十四條定有明文。而認定不利於被告之事實，須依積極證據，苟積極證據不足為
    不利於被告事實之認定，即應為有利於被告之認定，更不必有何有利之證據，最
    高法院三十年上字第八一六號著有判例可資參照。又刑法偽造有價証券罪之成立
    ，係以無權簽發之人冒用他人名義簽發為要件。本件訊之被告甲○○固不否認簽
    發支票，惟矢口否認侵占、偽造有價證券犯行，辯稱：伊係經畢雅晴同意始使用
    其名義之支票，畢雅晴將印鑑章、支票本交給伊全權處理；畢雅晴原名畢建萍於
    八十五年七月二十九日改名，只是改名，身分証、銀行帳戶名字都未更改，後畢
    建萍名義支票已於八十六年七月十一日成為拒絕往來戶；八十六年五月十九日高
    碩公司負責人變更為張嵩旗，目的是為請領支票使用，張嵩旗並未實際參與經營
    ，所使用之支票有經過張嵩旗、畢雅晴同意等語。經查：
（一）證人畢雅晴於檢察官偵查中証稱：八十六年五月十九日以前伊是高碩公司之掛
      名負責人，實際負責人是甲○○，公司之支票都是甲○○在使用，伊自始就概
      括授權甲○○使用，支票本都是甲○○去領取，大小章亦在甲○○手上等語（
      八七年度偵續字第五六號卷第四十一頁反面），證人張嵩旗於檢察官偵查中証
      稱：伊於八十六年五月十九日變更為負責人，只是掛名，目的是為了要去請領
      支票使用，實際上由甲○○在負責，支票都甲○○在使用，有同意甲○○以高
      碩公司名義開出二張發票日為八十六年七月二十日金額共四十萬元之支票等語
      （見同上卷第四十二頁），是被告於八十六年六月十四日以高碩公司負責人畢
      建萍名義簽發之支票，均經公司前任及續任負責人同意之事實，堪以確定。
（二）高碩公司雖更換負責人為張嵩旗，畢建萍雖改名為畢雅晴，惟經彰化商業銀行
      新竹分行函覆：高碩公司在該行之支票存款帳戶代表人仍為畢建萍，自開戶起
      至列為拒絕往來戶止，並未曾申請變更負責人名義及印鑑章，且表明公司負責
      人若有更換時，應來行辦理變更手續，未辦變更時，仍依原約定之印鑑繼續使
      用等語，此有該行八十七年七月三十日彰新字第一五二五號函一份在卷足稽，
      參諸該函文所附之支票存款印鑑卡上之高碩公司印鑑章，與自訴人所提出之二
      紙支票上之印鑑章相符合，且退票理由單上載明退票理由為「拒絕往來戶」而
      非「印鑑不符」，益證被告係以原留存於銀行之印鑑簽發本件支票二紙甚明。
      綜上被告為使用支票，既事前經公司前後負責人之授權同意，且在原帳戶未辦
      理變更負責人及印鑑章情況下，而依循銀行規定仍繼續延用舊負責人名義及印
      鑑章發票，亦屬合乎常理而無偽造有價證券之犯意，且與前開偽造有價証券罪
      須欠缺授權之要件有間，自難遽以該罪相繩。
（三）至被告為公司之實際負責人，支票本及公司章均由其請領、保管、使用之事實
      ，業經前開証人畢雅晴、張嵩旗於檢察官偵查時陳明無訛，已如前述，自無於
      公司負責人變更時，有未交還公司而仍繼續使用之侵占罪問題。此外，本院復
      查無其他積極証據足以証明被告有何自訴人所述之偽造有價證券或侵占犯行，
      既不能證明被告犯罪，自應為無罪之諭知。
三、據上論斷，應依刑事訴訟法第三百四十三條、第三百零一條，判決如主文。
本案經檢察官章京文到庭執行職務。
中      華      民      國    八十九    年     十二     月    二十九    日
                                臺灣新竹地方法院刑事第一庭
                                      法  官  滕治平
右正本證明與原本無異。
如不服本判決，應於判決送達後十日內向本院提出上訴狀( 應附繕本 )，上訴於
臺灣高等法院。
                                      書記官  江靜玲
中      華      民      國    八十九    年     十二     月    二十九    日


司法院資訊處製作；財團法人民間司法改革基金會備份。
